【裁判字號】    99,台上,2484
【裁判日期】    990423
【裁判案由】    違反毒品危害防制條例
【裁判全文】
最高法院刑事判決            九十九年度台上字第二四八四號
上  訴  人  甲○○
上列上訴人因違反毒品危害防制條例案件，不服台灣高等法院高
雄分院中華民國九十九年二月十日第二審判決（九十八年度上訴
字第一七五五號，起訴案號：台灣屏東地方法院檢察署九十七年
度偵字第二八三二號），提起上訴，本院判決如下：
    主  文
上訴駁回。
    理  由
按刑事訴訟法第三百七十七條規定，上訴於第三審法院，非以判
決違背法令為理由，不得為之。是提起第三審上訴，應以原判決
違背法令為理由，係屬法定要件。如果上訴理由書狀並未依據卷
內訴訟資料，具體指摘原判決不適用何種法則或如何適用不當，
或所指摘原判決違法情事，顯與法律規定得為第三審上訴理由之
違法情形，不相適合時，均應認其上訴為違背法律上之程式，予
以駁回。本件原判決撤銷第一審諭知上訴人甲○○無罪之判決，
改判論上訴人以販賣第二級毒品罪，處有期徒刑柒年陸月。並為
相關從刑之宣告。係依憑：上訴人坦承：上訴人有於原判決所載
之時、地，被雲林縣政府警察局刑警大隊員警，在其所駕駛車號
七二八五－UG號自小客車內，扣得其所有之甲基安非他命白色結
晶體三包（驗前總毛重四五．二四公克、包裝袋總重二．七公克
）、電子磅秤一台（其上殘留甲基安非他命）、分裝袋一包，又
其父蔡萬吉於民國九十六年十一月十八日在其住處中風送醫時，
洪賢達、張雪雰夫妻在場屬實之供詞，並參酌證人洪賢達、張雪
雰於偵查、審理中所證與原判決認定情節相符之證詞，及上訴人
全戶基本資料、戶籍謄本、輔英科技大學附設醫院診斷證明書及
高雄醫學大學附設中和紀念醫院（下稱高醫附設醫院）死亡證明
書（以上文件記載：上訴人居住在屏東縣林邊鄉，其父蔡萬吉因
復發性腦中風、心肌梗塞、肺炎併呼吸衰竭等疾病，於九十六年
十一月十八日至同月二十六日在輔英科技大學附設醫院內科病房
及加護病房住院治療，後因病情變化轉至高醫附設醫院治療，而
於九十六年十二月五日零時五十三分死亡）、上訴人之搜索扣押
筆錄、扣押物品目錄表、同意搜索切結書、扣押物照片及內政部
警政署刑事警察局（下稱刑事警察局）九十七年五月十三日刑鑑
字第０九七００六四四０五號鑑定書（記載：扣案之白色晶體三
包，經鑑定結果：含第二級毒品甲基安非他命成分，驗前總毛重
四五．二四公克，包裝總重二．七公克）、高醫附設醫院九十八
年二月二十七日編號00000000至00000000號檢
驗報告書（扣案電子磅秤及分裝袋等物品中之一台電子磅秤檢出
殘留甲基安非他命成分）、扣案上述甲基安非他命白色結晶體三
包、電子磅秤一台、分裝袋一包等證據資料，而為論斷，已敘述
其所憑之證據及認定之理由。而以上訴人否認犯行，並辯稱：因
伊與洪賢達有債務糾紛，為其挾怨報復，伊未販賣甲基安非他命
予洪賢達云云，係飾卸之詞，無足採取，在理由內依憑調查所得
證據，詳加指駁；並說明：(一)、洪賢達係於九十六年底何時向上
訴人購買甲基安非他命一節，證人洪賢達及張雪雰均證稱：九十
六年十二月間某日或九十六年底、年終等語。惟渠等除證述洪賢
達有在上訴人位於林邊鄉住處購買一兩重甲基安非他命並賒欠新
台幣（下同）八萬元之事實外，證人洪賢達於第一審明確證稱：
九十六年十二月我有去上訴人家裡，日期我忘了，「那天上訴人
父親送醫院」；另證人張雪雰亦於九十七年十二月四日在偵查中
證稱：在二樓交易完後「下樓探視甲○○爸爸，發現他倒在地上
，我們還把他扶到床上」；復於第一審證稱：「時間大概九十六
年年終」、「當日上訴人父親也在家」各等語，可見渠等所述購
買毒品之時間，係在九十六年年底，即證人張雪雰所述「大概九
十六年年終」，亦係上訴人父親疑似中風倒地送醫急診當日。佐
以上開診斷證明及死亡證明，上訴人之父確於九十六年底，即同
年十一月十八日因中風等疾病緊急送醫，經轉診治療後，於九十
六年十二月五日病故無誤。此突發事故，倘非證人等親歷在場，
豈能編造詳盡情節。參以上訴人亦不否認洪賢達、張雪雰於其父
中風送醫之日在場之情形，且證人洪賢達、張雪雰於偵查及審理
中作證時，距洪賢達購毒之時，已隔相當時日，兩人不能明確記
憶日期，但記得該特殊事件，此乃合於常理之事，難以渠等對日
期供述之枝節、細微之瑕疵，遽認渠等所供係有不實。堪認洪賢
達向上訴人購買毒品之時間為上訴人之父中風送醫日，即九十六
年十一月十八日，起訴書記載係九十六年十二月某日，容有誤會
。(二)、洪賢達固供稱：經第一審勘驗傳予上訴人內容：「2008/0
4/08，04：50：07，燕文：我昨天出事，急需用錢解決問題，才
會再三向你開口，你不要去借就算了，請不要說一些大道理，你
很高尚就像天空中最閃亮的星星，那麼遙不可攀」之簡訊，係其
所發。然依該簡訊內容，可知洪賢達係於九十七年四月八日前一
日因需款向上訴人借錢，語氣尚屬平和，未有恐嚇、人身攻擊或
其他激烈言詞，無法看出洪賢達心存報復，且該簡訊內容亦未提
到與本件購買毒品有關之事，僅能認其當時向上訴人借款未果，
尚難逕認有因之萌生虛構事實誣指上訴人販賣毒品之意。參以，
證人張雪雰於原審亦證稱：我不知道我先生與上訴人有何瓜葛等
語。而上訴人與張雪雰之間並無金錢糾葛，亦為上訴人所不爭執
，足見證人張雪雰並無誣陷上訴人之動機，然其於偵查及審理中
亦明確指證上訴人確有於上開時、地販賣甲基安非他命予洪賢達
，已如前述。由此亦可佐證洪賢達證稱：伊並非因九十七年三月
間借錢未果，才指證上訴人販毒等語，應可採信之理由。從形式
上觀察，原判決並無足以影響判決結果之違背法令情形存在。上
訴意旨略以：(一)、共同被告所為陳述，須無瑕疵可指，且就其他
方面調查與事實相符，始足採為論罪之依據。尤以施用毒品之罪
，有供出毒品來源因而破獲者，得減輕其刑之規定，毒品施用者
所供之毒品來源，須有補強證據佐證，以擔保其真實性。原判決
僅依證人洪賢達及張雪雰之證詞認定上訴人有販賣第二級毒品，
惟本案均無客觀之積極補強證據，以證明兩人所述為實在。原判
決採為判決之基礎，且合理化渠等所供矛盾之處，有適用證據法
則不當之違法。(二)、原判決已敘明洪賢達於警詢中之陳述係屬審
判外之陳述無證據能力。惟理由內又採之為判決之基礎，自有適
用法則不當及理由矛盾之違法。(三)、洪賢達、張雪雰二人證稱：
係九十六年十二月間或年底向上訴人購買毒品，當日見到上訴人
之父云云，但上訴人之父於九十六年十一月十八日即中風送醫，
於同年十二月五日死亡。渠等二人顯不可能見到上訴人之父。且
上訴人之父中風送醫之日，上訴人並不在家，係鄰居將上訴人之
父送醫，請求傳喚證人即鄰居陳天龍、及阿德作證。(四)、原判決
理由說明：上訴人扣案之行動電話內洪賢達所發之簡訊內容，不
足以認定洪賢達有報復而誣告上訴人之情形。惟上開簡訊之內容
，足徵上訴人所辯：洪賢達係因上訴人有債務糾紛而誣指上訴人
販賣毒品等語，係屬實在。雖證人洪賢達在第一審稱：債務糾紛
是指買那次毒品的錢云云。然依上開簡訊內容觀之，顯係單純的
借款，且被告並未將錢借予證人洪賢達，足證洪賢達上開證述，
並非事實。原判決未見及此，違反證據法則及有判決理由矛盾之
違法。(五)、被告有刑事緘默權及防禦辯解權，乃原判決以上訴人
否認犯行為量刑標準，其審酌量刑之基準自有違法云云。惟查：
（一）取捨證據及認定事實，乃事實審法院職權之行使，其對證
據證明力所為之判斷，苟不悖通常一般人日常生活之經驗，又未
違背客觀上應認為確實之定則，並已敘明其何以為此判斷之心證
理由者，即不能任意指為違法。原判決認定上訴人有販賣第二級
毒品予洪賢達之犯行，已就相關事證詳加調查論列，復綜合上訴
人之供述及洪賢達、張雪雰之證言，參互斟酌判斷，資為不利於
上訴人之認定，併已說明其取捨判斷所得心證，及就上訴人所提
出洪賢達所發之簡訊，認不能為有利上訴人認定之理由，所為論
斷俱有卷內證據資料可資覆按，並無適用法則不當、應於審判期
日調查之證據而未予調查及判決理由不備之違法情形。上訴意旨
無非就原審採證認事之職權行使，專憑己見，泛言指摘，再為事
實上之爭執，並非依據卷內訴訟資料而為之具體指摘，自非適法
之第三審上訴理由。（二）所謂補強證據，並非以證明犯罪構成
要件之全部事實為必要，倘其得以佐證購買毒品者之陳述非屬虛
構，能予保障所陳述事實之真實性，即已充足。且得據以佐證者
，雖非直接可以推斷該被告之犯罪，但以此項證據與購買毒品者
之陳述為綜合判斷，若足以認定犯罪事實者，仍不得謂非補強證
據。又供述證據有部分前後不符，或相互間有所歧異時，究竟何
者為可採，法院得本其自由心證予以斟酌，若其基本事實之陳述
與真實性無礙時，仍非不得予以採信，非謂一有不符或矛盾，即
認其全部不可採信。原判決認定上訴人有於九十六年十一月十八
日販賣第二級毒品予洪賢達之事實，已敘明係依憑洪賢達、張雪
雰兩人均證稱：洪賢達有到上訴人住處向上訴人購買第二級毒品
相符之證詞，及徵之上訴人提出其父中風就醫事件相關證據資料
，認洪賢達、張雪雰之供詞信而有徵，並非單依證人洪賢達之證
詞而為判斷，且就洪賢達、張雪雰所供不符之處，已綜合調查證
據之結果，敘明其取捨證據之依據及憑以認定之理由，並無上訴
意旨所指採取單一之證詞而為判斷、適用法則不當及判決理由不
備之違法情形。上訴意旨妄指為違法，自非依據卷內訴訟資料執
為指摘之合法第三審上訴理由。（三）原判決理由雖以證人洪賢
達在警詢之供述，係傳聞證據，認無證據能力，但又併引其警詢
之供詞為判決之依據，固有微疵。惟原判決所採洪賢達該部分警
詢之證詞，係因與洪賢達嗣在偵查中及審理中之證詞，前後一致
，而併予採用（見原判決第五頁中段第十三至十九行），是縱摒
除該警詢部分之證詞，亦於判決結果不生影響，徵之刑事訴訟法
第三百八十條之規定，亦不能執以指摘資為適法之第三審上訴理
由。（四）量刑輕重係屬事實審法院得依職權自由裁量之事項，
原判決就李傑部分為刑罰之量定時，已敘明係以其責任為基礎，
斟酌刑法第五十七條各款所列情形，為科刑輕重標準之審酌，至
於判決記載審酌其「否認犯行之犯後態度」，已敘明係依法審酌
刑法第五十七條之犯罪後態度，既有法律規定足憑，且其所量定
之刑罰既未逾法定刑度，即不得遽指為違法；其他上訴意旨，或
係對於原審採證認事之職權行使，為單純事實上爭執，或未依據
卷內資料具體指摘原判決究係如何違背法令，均難認已符合首揭
法定之第三審上訴要件。其上訴違背法律上之程式，應予駁回。
又本院為法律審，上訴人請求傳喚證人陳天龍等，本院無從審酌
，附此說明。
據上論結，應依刑事訴訟法第三百九十五條前段，判決如主文。
中    華    民    國  九十九  年    四    月  二十三  日
                      最高法院刑事第三庭
                          審判長法官  林  增  福
                                法官  張  清  埤
                                法官  陳  世  雄
                                法官  何  菁  莪
                                法官  段  景  榕
本件正本證明與原本無異
                                      書  記  官
中    華    民    國  九十九  年    四    月  二十八  日
                                                      Ｑ

司法院資訊處製作；財團法人民間司法改革基金會備份。
